【裁判字號】    95,台上,1630
【裁判日期】    950330
【裁判案由】    偽造文書
【裁判全文】
最高法院刑事判決            九十五年度台上字第一六三０號
    上  訴  人  甲○○
                        131.
上列上訴人因偽造文書案件，不服台灣高等法院高雄分院中華民
國九十二年七月四日第二審判決（九十二年度上訴字第二二五號
，起訴案號：台灣高雄地方法院檢察署八十七年度偵字第二五０
四七號、八十八年度偵字第五二七六號），提起上訴，本院判決
如下：
    主  文
上訴駁回。
    理  由
按刑事訴訟法第三百七十七條規定，上訴於第三審法院，非以判
決違背法令為理由不得為之。是提起第三審上訴，應以原判決違
背法令為理由，係屬法定要件。如果上訴理由書狀並未依據卷內
訴訟資料，具體指摘原判決不適用何種法則或如何適用不當，或
所指摘原判決違法情事，顯與法律規定得為第三審上訴理由之違
法情形，不相適合時，均應認其上訴為違背法律上之程式，予以
駁回。本件原審經審理結果，認為上訴人甲○○攜帶兇器竊盜、
毀損、行使偽造私文書及詐欺取財犯行明確，因而撤銷第一審關
於上訴人部分之科刑判決，改判依牽連犯從一重論處上訴人連續
攜帶兇器竊盜罪刑，已詳敘其所憑之證據及認定之理由。並就上
訴人否認犯行之供詞及其所辯各語認非可採，予以論述。就形式
上觀察，原判決要無採證認事違背經驗法則、論理法則或理由不
備等違背法令之情形。上訴人上訴意旨略以：(一)、原判決認定上
訴人本件犯行，無非以上訴人之自白為主要依據，並以原判決附
表一、二所示被害人等之指述為補強證據。惟上訴人四次警詢及
於台灣台東地方法院檢察署檢察官初次偵訊時所為自白，關於信
用卡來源及竊盜次數、時間、地點等重要事項之供述，均不相符
，自不得憑此有重大瑕疵之自白為有罪判決之唯一證據；而被害
人乙○○、高美華、洪陳惠美所供信用卡失竊之時、地與乙○○
所述車左後門玻璃被打破、洪陳惠美所供機車置物箱被撬開等情
，及被害人丙○○、吳耀瑭所陳信用卡失竊時間，核亦均與上訴
人自白不符，足以令人對上訴人自白之可信性產生懷疑，原判決
竟援引為補強證據，顯違證據法則。(二)、原判決以民國八十九年
九月二十六日警詢時，被害人等信用卡遭盜刷之細節尚無明細資
料可參，丙○○之陳述亦未指明失竊地點，上訴人卻就竊盜、盜
刷信用卡等犯罪情節，供承歷歷，且所述盜刷信用卡購物情形，
亦與實情大致相符，而未採信上訴人所為其自白係附和被害人指
述所編造之辯解；然被害人於上開日期至警局指述時，丙○○並
提出載明信用卡遭盜刷明細之聲明書一份，證人即警員張博文亦
證稱上訴人製作第二次筆錄前，丙○○、吳耀瑭即至警局陳明遭
竊時、地，嗣上訴人始承認犯行等語，且其後上訴人所供竊盜時
、地，及曾以已申報遺失之信用卡調換竊取信用卡等情，均與該
二被害人所供相符，可證上訴人上開所辯屬實，原判決之認定顯
與卷內資料不符，而有所載理由矛盾之違背法令。(三)、卷內並無
任何積極證據足以證明上訴人臨摹原判決附表二所示信用卡持有
人之簽名或刻意以非真正之字跡於信用卡簽帳單上簽名，原判決
卻憑空臆測上訴人以上開方式偽造署押，且對法務部調查局、內
政部警政署刑事警察局鑑定結果均以本件簽名無法確認係上訴人
所為，告訴人或被害人亦均未指證上訴人盜刷信用卡等有利上訴
人之證據，未予採納復未說明其理由，顯有判決理由不備之違法
。(四)、上訴人曾自白盜刷被害人洪陳惠美之信用卡，然洪陳惠美
之中國信託銀行信用卡已於八十七年九月十七日掛失，並無遭人
盜刷之紀錄，另上訴人之自白與被害人之指述並有上開諸多不符
之處，原判決就此等不符隻字未提，疏未加審酌，率爾認定上訴
人犯行，顯與卷內資料不符，而有理由矛盾之違法云云。惟查：
(一)、上訴人於八十七年九月二十六日第三次警詢時，自承其竊取
丙○○小客車內之台新銀行信用卡一張及花旗銀行信用卡二張後
，並將所持有之高美華信用卡放入車內調包；又竊取簽有吳耀瑭
之富邦銀行信用卡後，即至屏東市春成銀樓及潮洲汽車材料行刷
卡，取得金飾及汽車零件均予變賣得款花用等情，然依卷附警詢
筆錄，當天警詢時，指稱置於車內之信用卡遭人以他人所有之信
用卡調包之被害人係吳耀瑭，並非丙○○，且吳耀瑭當天警詢時
，未曾言及其信用卡遭如何盜刷，是上訴人警詢時之自白，非但
與丙○○及吳耀瑭之指述未盡一致，甚且與吳耀瑭未供陳之其信
用卡遭盜刷之情形顯然有別，原判決因認上訴人所辯自白係附和
被害人所述被害情節而編造云云，不足採信，並說明上訴人之自
白與原判決附表二所示信用卡所有人等之指證，未全然一致，或
係因上訴人盜刷信用卡次數頻繁，受有限記憶之影響，致將歷次
情節混淆，尚難因此即謂其自白全無可採，因而就其中關於盜刷
被害人洪陳惠美信用卡部分之自白，因與中國信託銀行覆稱該信
用卡於八十七年九月十七日掛失，並無遭人盜刷之紀錄之函文不
符，未予採信外，其餘部分則據為不利於上訴人判決之基礎，其
採證認事要與經驗法則、論理法則無違，自無上訴意旨所稱判決
理由矛盾之違法可指。(二)、上訴人於警詢即自白其取得信用卡後
持以偽造簽名、盜刷花用，復供認丙○○所有之上開信用卡上「
范建傑」亦係其所偽簽，偵查初訊時仍坦承其取得信用卡後之處
置情形確如警詢時之自白所述，原判決乃於理由甲一－(一)(二)(四)內
，詳予論述上訴人已自承偽造信用卡持有人簽名並盜刷信用卡，
復有各該簽帳單及查扣之信用卡上之簽名可佐，而其所辯該自白
係出於刑求云者，經調查結果，並不可採，該等簽名經法務部調
查局及內政部警政署刑事警察局鑑定，雖無法確認係上訴人所為
，然鑑定文件筆跡是否上訴人所為，應以該文件筆跡係在非刻意
模仿他人筆跡之正常情況下所書，經與其先前平常所書寫之其他
文件字體，就其運筆書寫特性，互相比較，才能發現真實，茍鑑
定之筆跡係刻意模仿他人字體，因失其平常運筆字體特性，鑑定
即無意義，故上開鑑定結果仍無從據為有利於上訴人之判斷，因
認上訴人偽造簽帳單上持卡人簽名及丙○○信用卡上「范建傑」
簽名之自白，足以採信。此項判斷，尚無採證違法可言，上訴意
旨指摘原判決就上開鑑定等對其有利之證據，不予採納並未說明
其理由云云，係未依卷證而為指摘，亦非適法之第三審上訴理由
。而其餘上訴意旨，無非就屬原審採證認事職權之適法行使及原
判決已說明事項，徒憑己見，任意指摘為違法，且仍為單純事實
之爭執，亦難謂為合法之第三審上訴理由。至原判決認上訴人尚
牽連犯加重竊盜、毀損及詐欺取財等罪部分，因分屬刑事訴訟法
第三百七十六條第一、二、四款所列不得上訴於第三審之罪，其
牽連之重罪（行使偽造私文書罪）上訴既不合法，無從為實體上
審判，則此等輕罪部分，自無從適用審判不可分之原則，併為實
體上之審判，上訴亦非合法。綜上，本件上訴為違背法律上之程
式，應予駁回。
據上論結，應依刑事訴訟法第三百九十五條前段，判決如主文。
中    華    民    國   九十五   年   三   月   三十   日
                      最高法院刑事第八庭
                          審判長法官  張  淳  淙
                                法官  張  春  福
                                法官  呂  丹  玉
                                法官  洪  昌  宏
                                法官  蔡  彩  貞
      本件正本證明與原本無異
                                      書  記  官
中    華    民    國  九十五  年    四    月    四    日
                                                Ａ


司法院資訊處製作；財團法人民間司法改革基金會備份。
